【裁判字號】    95,簡,376
【裁判日期】    950824
【裁判案由】    進口貨物核定稅則號別
【裁判全文】
臺北高等行政法院判決
                                     95年度簡字第00376號
原      告  俞氏電器股份有限公司
代  表  人  甲○○兼送達代收.
被      告  財政部基隆關稅局
代  表  人  李榮達（局長）住同上
上列當事人間因進口貨物核定稅則號別事件，原告不服財政部中
華民國95年4 月13日台財訴字第09400652930 號訴願決定，提起
行政訴訟。本院判決如下：
    主  文
原告之訴駁回。
訴訟費用由原告負擔。
    事實及理由
一、事實概要：
    原告於民國（下同）94年8 月29日向被告報運進口貨物TELE
    PHONE RECEIVER乙批（報單第AA/94/4372/2355 號），報列
    進口稅則第8518.90.90號，稅率1%，經電腦抽中C1免審免驗
    通關方式，先行徵稅驗放，事後再加審查。嗣與本案相同貨
    品業經被告（94）基關字043 號稅則分類疑問及解答在案，
    爰據以核列進口稅則第8518.30.20號，按稅率2.6%課徵。原
    告不服，申請復查，未獲變更，遂向財政部提起訴願，遭財
    政部95年4 月13日台財訴字第09400652930 號訴願駁回後，
    就罰鍰部分仍然不服，遂提起本件行政訴訟。
二、兩造聲明：
  (一)原告聲明求為判決：
    1.訴願決定及原處分（含復查決定）均撤銷。
    2.訴訟費用由被告負擔。
  (二)被告聲明求為判決：
    1.駁回原告之訴。
    2.訴訟費用由原告負擔。
三、兩造之爭點：
    系爭貨物究應歸入何稅則號別？
  (一)原告主張之理由：
    1.系爭貨物係用於組裝於電話機聽筒內之受話器組件，單獨
      進口，並依國際商品統一分類制度註解中文版第1260頁第
      3 行：「微音器及受話器（不論是否組成聽筒），及揚聲
      器，為分開進口者歸入第85.18 節，…」，以上註解是為
      85.17 節之說明，已詮釋系爭貨物排除歸列於85.17 節（
      電話機零件），此為原告所接受亦為被告所認同。該系爭
      貨品必須經過加工後，才能組裝成為完成品，最終完成品
      為電話機聽筒。加工過程為：焊接連接導線與加貼固定用
      背膠於該系爭貨品上，並再聯結微音器（出話器）與端子
      插接頭後，始可裝入話機聽筒之內以完成話機聽筒結構。
      原告已於前復查申請書中之事實及理由(一)中陳述，系爭貨
      物為單一零件，非完成品，自應適用稅則號別：8518.90.
      90.00-1 無誤。而被告卻裁定系爭貨物歸列：耳機，未含
      微音器者；稅則號別：8518.30.20.00-9 ，卻排除同節（
      85.18）之 零件稅則號別：8518.90.90.00-1 之適用，此
      為爭議。
    2.國際商品統一分類制度註解中文版第1263頁（C）節 所陳
      內文敘述中，有關8518.30 該目之註解說明並未見有任何
      有關「受話器」的敘述與說明。可見該「受話器」並未俱
      足符合8518.30 該目之說明要件。而被告卻引用該頁第15
      行：「頭戴耳機及耳機子係電聲接收器用以產生低強度聲
      音訊號，如上述之揚聲器，其以電效應轉換聲音效應；兩
      種情況其使用方法均為相同，僅為涵蓋之功率相異而已。
      」，由此可見，雖然功能類似貨品但不可歸列於相同之稅
      則號別，原告認為8518.30 該目係說明耳機與耳機子類之
      產品細節，被告不應引用耳機與耳機子的功能說明來做擴
      大詮釋系爭貨品的適用性，並將系爭貨品含括於8518.30
      內。復依被告所裁定之稅則號別：8518.30.20.00-9 對照
      中華民國輸出入貨品分類號別（C.C.C.CODE）之中文貨名
      為：耳機，未含微音器者；英文貨名為：Earphones,notc
      ombined with a microphone ，實與系爭貨物品名敘述相
      差甚遠，可見被告之援用與裁定不正確。
    3.按國際商品統一分類制度（H.S.）解釋準則之準則(一)：類
      、章及分章之標題，僅為便於查考而設；其分類之核定，
      應依照各節所列之名稱及有關類或章註為之，此等節或註
      內未另行規定者，依照後列各準則規定辦理。查系爭貨物
      屬於第16類，於該總則（II）零件（類註2.）（第1077頁
      ）：就大體而言，凡零件可識別係專供或主要供特定機器
      或用具之用者，或供歸入同一節之一組機械或用具之用者
      ，與此等機械或用具一同歸入相同之節。並按第85章總則
      （C）零 件（第1239頁）所載：關於一般零件之分類詳見
      第16類註解總則。並依據零件歸列原則，其稅則應由組裝
      後成品之稅則歸屬判定之。系爭貨物之主要特性是為辨識
      用於特定用途，供主要用具（話機聽筒）之用，其本身並
      非耳機亦非耳機之零組件。再按國際商品統一分類制度（
      H.S.）解釋準則之準則二(甲)規定：歸入同第8518節並無有
      違該準則之適用。可見適用零件之稅則號別：8518.90.90
      .00-1 並無適用不當。
    4.有關被告所參據台中關稅局（89）中關字7 號稅則分類疑
      問及解答部分，原告認為以兩者之品名敘述近似，即推斷
      兩者應為相同結果，實有欠科學客觀。對於關稅總局稅則
      處之釋示結果，據原告上述所陳理由，實有所不適，然被
      告卻藉以上理由而一再駁回原告之復查與訴願。依行政程
      序法第9 條：行政機關就該管行政程序，應於當事人有利
      及不利之情形，一律注意；因此被告不應迴避該適用零件
      之稅則號別：8518.90.90.00-1 ，更應廢棄原裁定才為真
      確。
  (二)被告主張之理由：
    1.按海關進口稅則第8518.90.90號為：「其他第8518節所屬
      貨品之零件」，稅率1%；進口稅則第8518.30.20號為：「
      耳機，未含微音器者」，稅率2.6%。查與系爭貨物相同貨
      品，業經財政部關稅總局稅則處釋示：「本案貨品為電話
      機聽筒內之受話器組件，單獨進口，係可產生低強度聲音
      信號之電聲波接收器，其已具有完成品（耳機）之主要特
      性，依H.S 解釋準則二(甲)規定，並且依HS註解中文版第12
      60頁第3 行：『微音器及受話器（不論是否組成聽筒），
      及揚聲器，為分開進口者歸入第85.18 節』。另參據（89
      ）中關字7 號稅則分類疑問及解答案例，宜歸列稅則第85
      18.30.20號」，被告乃改列進口稅則第8518.30.20號，於
      法並無不合。
    2.訴訟理由二、四略以：「系爭貨物係用於組裝於電話機聽
      筒內之受話器組件，…該系爭貨物必需經過加工後，才能
      組裝成為完成品，…系爭貨物為單一零件，非完成品，自
      應歸列稅則號別：8518.90.90.00-1 無誤。…」、「…查
      系爭貨物屬於第16類，於該總則（II）零件（類註2.）（
      第1077頁）：就大體而言，凡零件可識別係專供或主要供
      特定機器或用具之用者…與此等機械或用具一同歸入相同
      之節。…系爭貨物之主要特性是為辨識用於特定用途，供
      主要用具（話機聽筒）之用，其本身並非耳機亦非耳機之
      零組件。…」等節，查系爭貨物係用於組裝於電話機聽筒
      內之受話器組件，單獨進口，依國際商品統一分類制度註
      解中文版第1261頁第13行：「微音器及受話器（不論是否
      組成聽筒），及揚聲器，為分開進口者歸入第85.18 節」
      詮釋，顯已排除稅則第8517節有線電話器具零件之適用。
      復查系爭貨物係可產生低強度聲音信號之電聲波接收器，
      供人耳貼近以收聽聲音之用，依國際商品統一分類制度註
      解中文版第1261頁對於電話機說明「送話器係一微音器…
      」、「受話器（頭戴耳機或耳機），能將已調制電流再轉
      為聲波。送話器與受話器常裝於之同一模製體內，稱為『
      聽筒』」及第1265頁第15行：「頭戴耳機及耳機子係電聲
      接收器用以產生低強度聲音訊號」詮釋，系爭貨物已具有
      完成品（耳機）之主要特性，依據海關進口稅則解釋準則
      二(甲)規定：「稅則號別中所列之任何一種貨品，應包括該
      項貨品之不完整或未完成者在內，惟此類不完整或未完成
      之貨品，進口時需已具有完整或完成貨品之主要特性。該
      稅則號別亦應包括該完整或完成之貨品（或由於本準則而
      被列為完整或完成者），而於進口時未組合或經拆散者。
      」，依據上開規定將系爭貨物歸列進口稅則第8518.30.20
      號，洵無不合，原告對稅則分類顯有誤解。又查原告前曾
      進口相同貨物（報單第AA/94/2349/2228 號），前經被告
      （94）基關字第043 號進口稅則疑問及解答函請關稅總局
      稅則處釋示歸列稅則第8518.30.20號在案。從而，被告據
      以將系案貨物改列為稅則第8518.30.20號按稅率2.6%課徵
      關稅，核屬允洽，自應予以維持。
四、本院之判斷：
  (一)按海關進口稅則第8518.90.90號為：「其他第8518節所屬貨
    品之零件」，稅率1%；進口稅則第8518.30.20號為：「耳機
    ，未含微音器者」稅率2.6%。
  (二)本件原告於94年8 月29日向被告報運進口貨物TELEPHONE RE
    CEIVER乙批，報列進口稅則第8518.90.90號，稅率1%，經電
    腦抽中C1免審免驗通關方式，先行徵稅驗放，事後再加審查
    。嗣與本案相同貨品業經被告（94）基關字043 號稅則分類
    疑問及解答在案，被告爰據以核列進口稅則第8518.30.20號
    ，按稅率2.6%課徵，原告不服，主張：系案受話器是將用於
    組裝於話機話筒上方的一個單一零組件，貨品本身並不含任
    何導線可供連線使用，稅則8518.30 目係指頭戴耳機及耳機
    的成品或組合物完成品的分類，系爭產品並非完成品，亦無
    法立即使用，顯然系爭貨品應歸列8518.90 屬於零件才為正
    確等語。是本件應審酌者厥為：系爭貨物究應歸入何稅則號
    別？
  (三)查系爭貨物係用於組裝於電話機聽筒內之受話器組件，單獨
    進口，依國際商品統一分類制度註解中文版第1260頁第3 行
    ：「微音器及受話器（不論是否組成聽筒），及揚聲器，為
    分開進口者歸入第85.18 節」詮釋，顯已排除稅則第8517節
    有線電話器具零件之適用。復查系爭貨物係可產生低強度聲
    音信號之電聲波接收器，依國際商品統一分類制度註解中文
    版第1263頁第15行：「頭戴耳機及耳機子係電聲接收器用以
    產生低強度聲音訊號」詮釋，系爭貨物已具有完成品（耳機
    ）之主要特性，依據海關進口稅則解釋準則二(甲)規定：「稅
    則號別中所列之任何一種貨品，應包括該項貨品之不完整或
    未完成者在內，惟此類不完整或未完成之貨品，進口時需已
    具有完整或完成貨品之主要特性。該稅則號別亦應包括該完
    整或完成之貨品（或由於本準則而被列為完整或完成者），
    而於進口時未組合或經拆散者。」之分類原則，依據上開規
    定，將系爭貨物歸列進口稅則第8518.30. 20 號，洵無不合
    ，原告對稅則分類顯有誤解。
  (四)又查原告前曾進口相同貨物（報單第AA/94/2349/2228 號）
    ，前經被告（94）基關字第043 號進口稅則疑問及解答函請
    財政部關稅總局稅則處釋示，歸列稅則第8518.30.20號在案
    。從而，被告據以將系案貨物改列為稅則第8518.30.20號按
    稅率2.6%課徵關稅，核屬允洽，復查決定予以駁回，並無不
    合，訴願決定因而維持原處分，實屬允當，原告徒執前詞，
    聲請撤銷，為無理由，應予駁回。
五、本件適用簡易訴訟程序，爰不經言詞辯論逕為判決，併予敘
    明。
據上論結，本件原告之訴為無理由，爰依行政訴訟法第98條第3
項前段、第233條第1項、第236條，判決如主文。
中    華    民    國    95    年     8    月   24     日
                          第四庭  法  官  陳金圍
上為正本係照原本作成。
本件以訴訟事件所涉及之法律見解具有原則性者為限，始得於本
判決送達後20日內向本院提出上訴狀並表明上訴理由，如已於本
判決宣示後送達前提起上訴者，應於判決送達後20日內補具上訴
理由（均按他造人數附繕本），且經最高行政法院許可後方得上
訴。
中    華    民    國    95    年     8    月   24     日
                                  書記官  陳可欣


司法院資訊處製作；財團法人民間司法改革基金會備份。
